臺灣桃園地方法院民事判決　　　　　　 100年度訴字第1287號
原　　　告　李宜珊
被　　　告　高寶珠
上列當事人間請求損害賠償等事件，本院於民國100 年11月30日
言詞辯論終結，判決如下：
    主  文
原告之訴駁回。
訴訟費用由原告負擔。
    事實及理由
一、原告起訴主張：
    (一)原告為坐落桃園縣八德市○○街248 巷52號4 樓房屋（下
      稱系爭4 樓房屋）之所有權人，該屋中之二個房間因天花
      板嚴重滲漏水致無法居住，經兩造會同鄰里長及水電師傅
      現場勘查，確認係因被告於同大樓5 樓房屋（下稱系爭5
      樓房屋）獨立使用之冷熱水管破損所致。依公寓大廈管理
      條例第6 條第1 項第2 款規定，被告負有容忍原告維護、
      修繕專有部分、約定專用部分之義務，且依民法第148 條
      第1 項規定，所有權人排除他人干涉之權利，不能以損害
      他人為目的，被告迄今仍拒絕原告進入系爭5 樓房屋修繕
      ，當屬權利濫用。
    (二)按因故意或過失，不法侵害他人之權利者，負損害賠償責
      任，民法第184 條第1 項前段定有明文。被告因過失未善
      盡善良管理人之注意義務，致使該水管破損，而形成原告
      所有房屋屋頂漏水之損害，且其行為與侵害結果間具有相
      當之因果關係依上開規定，被告自應負侵權行為損害賠償
      責任。經原告委請水電行估價結果，原告房屋滲漏水部分
      ，需修繕費用新台幣（下同）28,000元。次按，「居住安
      寧之生活」屬民法第195 條所指之「人格法益」（最高法
      院92年台上字第164 號判決意旨參照），原告長期為被告
      所有系爭5 樓房屋水管破損持續性漏水所苦，自得依民法
      第195 條第1 項規定，請求被告賠償精神慰撫金10萬元，
      以上原告得請求被告賠償之金額合計為128,000 元。爰聲
      明：(一)被告應容忍原告進入系爭5 樓房屋內為管路修繕行
      為。(二)被告應給付原告128,000 元，及自起訴狀繕本送達
      翌日起至清償日止，按年息5%計算之利息云云。
二、被告則辯稱：原告主張系爭4 樓房屋之滲漏水係由系爭5樓
    房屋所生，但系爭5 樓房屋係訴外人李正文所有，李正文係
    伊友人之子，伊接獲原告通知前往現場後，已將此事轉知李
    正文之母，但伊不清楚李正文之母事後有無僱工修繕，伊既
    非系爭5 樓房屋之所有權人，亦非其承租人或使用者，原告
    訴請伊賠償，即屬當事人不適格。爰聲明駁回原告之訴。
三、本院之判斷：
    (一)按當事人適格，係指當事人就具體特定之訴訟，得以自己
      之名義為原告或被告，而受為訴訟標的法律關係之本案判
      決之資格而言。故在給付之訴，若原告主張其為訴訟標的
      法律關係之權利主體，他造為訴訟標的法律關係之義務主
      體，其當事人即為適格。至原告是否確為權利人，被告是
      否確為義務人，乃為訴訟標的法律關係之要件是否具備，
      即訴訟實體上有無理由之問題，並非當事人適格之欠缺（
      最高法院93年度台上字第382 號判決意旨參照）。本件原
      告主張被告不得拒絕原告進入系爭5 樓房屋修繕管路，且
      應賠償原告修繕費用及精神上損害賠償，依原告主張之事
      實，被告既為其主張之法律關係義務主體，依上開說明，
      本件當事人應屬適格，至原告主張之法律關係是否成立，
      則為其實體上請求有無理由之問題，是被告抗辯本件被告
      當事人不適格云云，即非有據。
    (二)原告主張被告之系爭5 樓房屋管路破裂造成其所有系爭4
      樓房屋滲漏水，並依公寓大廈管理條例第6 條第1 項第2
      款：「住戶應遵守下列事項：二、他住戶因維護、修繕專
      有部分、約定專用部分或設置管線，必須進入或使用其專
      有部分或約定專用部分時，不得拒絕」之規定，訴請被告
      容認其進入系爭5 樓房屋修繕，固據提出房屋所有權狀、
      現況照片、水管漏水協議書、調解不成立證明書、律師函
      等影本為證，但被告否認其為系爭5 樓房屋之所有權人，
      並稱該屋係訴外人李正文所有，已據提出該屋建物登記簿
      謄本為證（本案卷第26頁），依其記載該屋所有權人確為
      李正文而非被告，被告確非該屋所有權人，堪以認定。按
      公寓大廈管理條例所稱之住戶，係指公寓大廈之區分所有
      權人、承租人或其他經區分所有權人同意而為專有部分之
      使用者或業經取得停車空間建築物所有權者，為公寓大廈
      管理條例第3 條第8 款所明定，是以僅符合該條例所指之
      住戶，始依同條例第6 條第1 項第2 款負容忍義務。被告
      既否認其為上開規定所定義之住戶，依舉證責任分配原則
      ，即應由原告就被告為該公寓大廈之住戶乙節，負舉證責
      任。然原告迄無法證明被告為系爭房屋之所有權人、承租
      人或其他經區分所有權人同意而為使用系爭房屋者，即難
      認被告為該條例所稱之住戶。從而，原告依公寓大廈管理
      條例第6 條第1 項第2 款規定，請求被告容忍原告進入系
      爭5 樓房屋進行管路修繕，即無理由，應予駁回。又被告
      既非系爭5 樓房屋之住戶，難認被告負有修繕系爭管路之
      義務，故縱其未予修繕致原告房屋滲漏水，亦難認被告之
      不作為係違反作為義務而構成侵權行為。從而原告依侵權
      行為之法律關係請求被告支付修繕費用及賠償精神慰撫金
      合計128,000 元，並自起訴狀繕本送達被告翌日起至清償
      日止之法定遲延利息，均無理由，應予駁回。
四、綜上，原告依公寓大廈管理條例第6 條第1 項第2 款之規定
    請求被告容忍其進入系爭5 樓房屋進行管路修復，並依侵權
    行為之法律關係，訴請被告支付管路修繕所需費用28,000元
    及賠償精神慰撫金10萬元，均無理由，應予駁回。
五、本件事證已臻明確，兩造其餘攻防方法及所提證據，業經審
    酌，核與本件判決結果無影響，爰不逐一論述，併此敘明。
六、據上論結，本件原告之訴為無理由，依民事訴訟法第78條，
    判決如主文。
中    華    民    國   100    年    12    月    15    日
                  民事第一庭    法  官  邱璿如
以上正本係照原本作成
如對本判決上訴，須於判決送達後 20 日內向本院提出上訴狀。
如委任律師提起上訴者，應一併繳納上訴審裁判費。
中    華    民    國   100    年    12    月    15    日
                                書記官  利冠蔚